【裁判字號】    97,訴,2699
【裁判日期】    980226
【裁判案由】    菸酒管理法
【裁判全文】
臺北高等行政法院判決
                                      97年度訴字第2699號
                              .
原      告  甲○○
被      告  臺北市政府
代  表  人  乙○○（市長）
訴訟代理人  丙○○兼送達代收.
            丁○○
上列當事人間因菸酒管理法事件，原告不服財政部中華民國97年
9 月5 日台財訴字第09700387310 號訴願決定，提起行政訴訟，
本院判決如下：
    主      文
原告之訴駁回。
訴訟費用由原告負擔。
    事實及理由
一、事實概要：原告前於民國（下同）95年12月27日經被告查獲
    販賣私菸及不符標示規定菸品，並以96年1 月25日府財菸字
    第09600254600 號裁處書核處新臺幣（下同）25,315元罰鍰
    確定。原告嗣於97年5 月21日，在臺北市○○區○○街42號
    旁樓梯出入口其所經營之檳榔攤，以100 元售價，販賣無中
    文標示Seven Stars 香菸1 包（下稱系爭菸品）予喬裝顧客
    之警員，為臺北市政府警察局士林分局查獲，因系爭菸品屬
    未經許可輸入之私菸，乃通報被告核處，被告於97年6 月19
    日以府財菸字第09731557800 號裁處書（下稱原處分），核
    處250,100 元罰鍰，並沒入系爭菸品。原告不服，提起訴願
    ，經訴願駁回，遂提起本件行政訴訟。
二、原告起訴主張：系爭菸品為原告之子自友人處受贈取得，查
    獲時警員係以假買賣真查緝之方式，預設立場（陷阱），以
    釣餌使原告誤入圈套，達其查緝目的，殊嫌粗糙與瑕疵，有
    違買賣真諦之認定，且原告係自褲袋取出系爭菸品給予警員
    ，並未公然陳列，被告論以公然陳列而販賣，與菸酒管理法
    第47條「意圖販賣而陳列私菸」之要件不符。又原告於被告
    裁處前業已依限提出陳述書，原處分記載原告未提出，與事
    實不符，不能僅以「程序上固有不符，業已補正程序之瑕疵
    」云云為違規裁處之論斷。另被告以原告係第2 次違規而加
    重罰則，惟參酌概括犯意之意旨，被告論處是否適法，不無
    斟酌推敲餘地，原告早年喪夫，繼之罹患宿疾，擺此小攤勉
    強維持最低之生活以供糊口，於衡情裡，不無值得憫恕之餘
    地。原處分難謂妥適，且屬武斷，為此提起本件訴訟，並聲
    明：撤銷訴願決定及原處分。
三、被告則以：
    (一)原告於97年5 月21日被查獲於臺北市○○區○○街42號旁
      樓梯出入口其所經營之檳榔攤販售系爭菸品，有調查筆錄
      、現場照片及系爭菸品影本附原處分卷可證，違規事證明
      確。原告復因相同違規行為，前於95年12月27日被查獲，
      經被告以96年1 月25日府財菸字第09600254600 號裁處書
      處罰在案，本案屬第2 次違規，被告依菸酒查緝及檢舉案
      件處理作業要點第45點第2 款規定，除處以查獲現值外，
      另加計25萬元，計罰鍰25萬100 元，並無不合。
    (二)被告所屬財政局係在97年6 月20日收到原告於97年6 月16
      日郵寄至臺北市市長之陳述書，原處分雖已於97年6 月19
      日作成，惟被告所屬財政局仍於97年6 月23日以該局局長
      用箋詳復原告，已然給予原告陳述意見之機會，同時敘明
      被告認事用法之依據及處分理由，揆諸行政程序法第114
      條第1項 第3 款規定，即已補正程序瑕疵，尚屬適法。
    (三)原處分違法事實欄係記載原告「販售Seven Stars 香菸計
      1 包（售價100 元），經查無中文標示」等語，而非記載
      「公然陳列私菸而販賣」，可見被告係就原告販賣私菸之
      行為予以裁罰，原告於調查筆錄承認有販賣私菸之事實，
      已違反菸酒管理法第47條規定，被告據以裁罰並無違誤等
      語置辯。並求為判決：駁回原告之訴。
四、查兩造不爭如事實概要所載之事實，並有臺北市政府查緝菸
    酒稽查報告、查獲違法嫌疑菸酒案件現場處理紀錄表、臺北
    市政府警察局士林分局蘭雅派出所一般陳報單、原告調查筆
    錄、臺北市政府警察局士林分局扣押物品目錄表、照片影本
    4 幀（見原處分卷第31頁至第36頁、第43頁至第45頁）在卷
    可稽，堪認為真實。
五、本件之爭執為：
    (一)警員喬裝為顧客向原告買受系爭菸品，是否影響原告販賣
      私菸行為之認定及行政罰之裁處？
    (二)原處分是否適法？
六、經查：
    (一)關於警員喬裝為顧客向原告買受系爭菸品部分：
      (1)按菸酒管理法第47條規定：「販賣、運輸、轉讓或意圖
        販賣而陳列私菸、私酒者，處5 萬元以上50萬元以下罰
        鍰。但查獲物查獲時現值超過50萬元者，處查獲物查獲
        時現值1倍 以上5 倍以下罰鍰。」依上開規定，販賣私
        菸為法所禁，違者應受上開法定範圍內罰鍰之處罰。
      (2)次按「違反行政法上義務之行為非出於故意或過失者，
        不予處罰。」行政罰法第7 條第1 項定有明文。是行為
        人出於故意或過失而為違反行政法上義務之行為時，即
        應受罰。蓋此時行為人明知其行為違反行政法上義務而
        有意使其發生，或預見其發生而其發生不違反其本意，
        或按其情節應注意並能注意而不注意使其發生者，因行
        為人主觀上具有可非難性及可歸責性，自應受罰。
      (3)查本件雖係警員以喬裝顧客之方式向原告買受系爭菸品
        ，惟依原告於警詢時自陳：「（問：該包私菸你是向何
        人進貨？進貨價為何？你的販售價格為何？）那是我兒
        子朋友送給他抽的……沒有進貨價，我販售（Seven St
        ars ）1 包價格100 元」、「（問：賣給警方當時也就
        是查獲當時，該包私菸你是放置於何處？）當時該包私
        菸放在我口袋內，是警方人員問的時候才拿出來賣的」
        、「（問：你是否知道販賣私菸是違法的？）我是為了
        不讓我兒子抽菸，我才會將那包（Seven Stars ）拿來
        賣，我知道賣私菸是違法的」、「我也是為了三餐溫飽
        才會去賣私菸」等語（見原處分卷第34頁至第36頁），
        足認原告於警員喬裝為顧客向其買受前，其本身主觀上
        即具有販賣私菸之故意，其後又已著手實施販賣私菸之
        構成要件行為，是依上開說明，自應就其販賣私菸行為
        受行政罰之裁處。
      (4)至於警員以喬裝為顧客之方式向原告買受，僅係為暴露
        原告販賣私菸之事證，純屬偵查及搜證技巧之範疇，於
        公共利益之維護亦有其必要性，尚不影響原告販賣私菸
        行為之認定及行政罰之裁處。
    (二)關於原處分是否適法部分：
      (1)按菸酒管理法第47條規定：「販賣、運輸、轉讓或意圖
        販賣而陳列私菸、私酒者，處5 萬元以上50萬元以下罰
        鍰。但查獲物查獲時現值超過50萬元者，處查獲物查獲
        時現值1 倍以上5 倍以下罰鍰。」同法第58條規定：「
        依本法查獲之私菸、私酒、劣菸、劣酒與供產製私菸、
        私酒之原料、器具及酒類容器，沒收或沒入之。」本件
        原告販賣私菸之行為，既經認定無誤，則被告依上開規
        定，並以原告係第2 次違規，依菸酒查緝及檢舉案件處
        理作業要點第45點第2 款規定作成原處分，核處罰鍰25
        0,100 元（100 元×1 包＋250,000 元＝250,100 元）
        ，並沒入系爭菸品，於法有據，且未逾法定裁量範圍，
        亦無不當。
      (2)原告雖主張其未有陳列行為，被告論以公然陳列而販賣
        ，與菸酒管理辦法第47條「意圖販賣而陳列私菸」之要
        件不符云云。然查，本件被告所處罰者，乃原告販賣私
        菸之行為，並非「意圖販賣而陳列私菸」，此觀原處分
        違法事實欄之記載即明，原告此一主張，尚係出於誤認
        ，並無可取。
      (3)又原告主張其於被告裁處前已依限提出陳述書，原處分
        記載其未提出視同放棄陳述機會，與事實不符，程序上
        有瑕疵乙節。查「違反程序或方式規定之行政處分，除
        依行政程序法第111 條規定而無效者外，因下列情形而
        補正……三應給予當事人陳述意見之機會已於事後給予
        者。」行政程序法第114 條第1 項第3 款定有明文。可
        見違反程序或方式之行政處分，除有法定無效之情形外
        ，其程序或方式之瑕疵原則上均得補正。本件原處分書
        內記載原告未依限提出陳述書，固與事實不符，惟此並
        無礙於被告確已給予原告陳述意見之機會，且被告所屬
        財政局亦於收受原告陳述書後就原告所述各節予以詳復
        （見原處分卷第19頁、第20頁），揆諸上開規定，其程
        序之瑕疵即已補正，原告以上開事由指摘原處分非屬適
        法，亦無可採。
七、綜上所述，原告之主張，尚無可採，原處分認事用法均無違
    誤，訴願決定遞予維持，亦無不合，原告徒執前詞，訴請撤
    銷，為無理由，應予駁回。
據上論結，本件原告之訴為無理由，爰依行政訴訟法第98條第1
項前段，判決如主文。
中    華    民    國    98    年     2    月   26     日
                    臺北高等行政法院第五庭
                              審判長法  官  王碧芳
                                    法  官  蕭惠芳
                                    法  官  周玫芳
上為正本係照原本作成。
如不服本判決，應於送達後20日內，向本院提出上訴狀並表明上
訴理由，如於本判決宣示後送達前提起上訴者，應於判決送達後
20日內補提上訴理由書（須按他造人數附繕本）。
中    華    民    國    98    年     2    月   26     日
                                    書記官  張正清


司法院資訊處製作；財團法人民間司法改革基金會備份。
